臺北高等行政法院判決　　　　　　　　　　　　　　九十二年度訴字第二七六七號
　　　　　　　　　　　　　　　.
　　原　　　告　美商‧寶鹼公司
　　代　表　人　甲○○○○○○.
　　訴訟代理人　蔡瑞森律師（兼送達代收人）
　　　　　　　　陳長文律師
　　被　　　告　經濟部智慧財產局
　　代　表　人　蔡練生（局長）住同右
　　訴訟代理人　乙○○
右當事人間因商標註冊事件，原告不服經濟部中華民國九十二年四月十六日經訴字第
○九二○六二○八二四○號訴願決定，提起行政訴訟。本院判決如左︰
    主  文
原告之訴駁回。
訴訟費用由原告負擔。
    事  實
壹、事實概要：
    緣原告美商‧寶鹼公司前於民國（下同）九十一年三月一日以「SECRET&Flower
    Device」商標（下稱系爭商標，如附圖一），指定使用於商標法施行細則第四十
    九條所定商品及服務分類表第三類之化粧品、潤唇膏、清潔霜、人體用香皂等商
    品，向被告經濟部智慧財產局申請註冊。經被告審查，認本件商標圖樣上之外文
    與註冊第九一五四一八號「舒可麗SECRET」商標（下稱據以核駁商標，如附圖二
    ）圖樣上之外文近似且指定使用於同一或類似商品，應不准註冊，以九十一年十
    二月二十四日商標核駁第二六九七六一號審定書為核駁之處分。原告不服，提起
    訴願，旋遭駁回，遂向本院提起行政訴訟。
貳、兩造聲明：
一、原告聲明求為判決：
(一)、訴願決定及原處分均撤銷，並判命被告作成核准本案商標審定註冊之處分。
(二)、訴訟費用由被告負擔。
二、被告聲明求為判決：
(一)、駁回原告之訴。
(二)、訴訟費用由原告負擔。
參、兩造之爭點：
一、原告主張之理由：
(一)、本案系爭爭點在系爭商標與耐斯企業股份有限公司之據以核駁商標是否近似，依
    改制前行政法院二十六年度判字第四八號判決、八十九年訴字第二八一五號判決
    意旨，商標近似之觀察，應以通體隔離方式觀察，否則屬違背法令，先予敘明。
(二)、查系爭商標由草寫體之「SECRET」組成，其「SECRET」上並飾有一蓮花，且其「
    t」字之一橫橫於該單字之上方；反觀，據以核駁商標則由印刷體之「SECRET」
    以及中文「舒可麗」所組成，其「SECRET」完全未經任何設計，且均為大寫。兩
    商標整體觀之，簡繁有別，設計意匠相去甚遠，予人寓目印象截然不同，毫無混
    淆誤認之虞。被告認系爭商標與據以核駁商標近似，應係基於兩商標均有「
    SECRET」之故，然由於「SECRET」為「秘密」之意，一般化妝品業者常以該字作
    為商標以表達其化妝品含有特殊使女人美麗、不老、窈窕、漂白之「秘密」，因
    此市面上以「SECRET」為名之商標隨處可見。由於該類型商標眾多，被告業已核
    准數十個含有「SECRET」之商標並存註冊於第三類，可證市面上已充斥著「美的
    秘密BEAUTY SECRET」、「VICTORIA'S SECRET（維多利亞的秘密）」、「
    ISABELLA'S SECRET（依莎貝拉的秘密）」、「INNER SECRET（體內的秘密）」
    、「IMPAUSE SECRET（動力的秘密）」等各式各樣含有「秘密」之商標，足證被
    告應認為「SECRET」於化妝品類商品屬於「弱勢商標」，兩商標均含有「SECRET
    」不代表兩商標近似，倘有其他不同之處，如設計意匠不同，或整體不同，即不
    認為兩商標近似。準此，系爭商標為一經過設計之草書，字首「S」加大，整體
    由左下向右上揚起，且其字尾「t」字之一橫橫於整個「SECRET」上方，又有一
    蓮花飾於商標之上端，與據以核駁商標單純之印刷體，寓目印象完全不同，除此
    之外，兩商標尚有中文「舒可麗」有無之不同，依前述審查基準，自應認定兩商
    標非屬近似商標。
(三)、系爭商標與據以核駁商標不近似，復可由被告前於九十年中台異字第G0000
    000號異議審定書上明白謂：「外文『SECRET』（單純之書寫體）係『秘密的
    ；神秘的』之意，國內外廠商以之作為商標圖樣請准註冊於各類商品者，所在多
    有，凡此有本局商標圖樣名稱查詢表及被異議人所檢送之註冊商標商品分類對照
    表附卷可稽．．．」，被告既已於另案認定「SECRET」（單純之書寫體）業經國
    內外廠商廣泛作為商標使用，故於該案中認定「SECRET」與「SECRET舒可麗」不
    近似，豈料，被告於本案卻又認為系爭商標與「SECRET舒可麗」商標近似，其前
    後兩處分互相矛盾。實則，考量該前案之認定標準以及前述被告已認定「SECRET
    」為弱勢商標等因素，系爭商標應認定與據以核駁商標不近似，方符論理法則，
    並維處分之一慣性。
(四)、原告前述之每一並存註冊之「SECRET」商標，其「SECRET」均可清楚辨識，詳究
    其得並存註冊之原因，並非因每一商標之「SECRET」無法辨識，而係因每一商標
    除有「SECRET」外，尚有其他不同之部分之故。系爭商標與據以核駁商標除「
    SECRET」書寫方式不同外，據以核駁商標有中文「舒可麗」又為系爭商標所無，
    基於前述近似審查基準，自亦應認為此二商標不近似，方屬合理。綜上事實及理
    由，系爭商標與據以核駁商標不近似，無違反商標法第三十七條第十二款之情事
    ，彰彰明甚，應予撤銷原處分並核准系爭商標之審定，以維法制。
二、被告主張之理由：
    本件原告申請註冊之系爭商標圖樣，與據以核駁之商標，兩者均以相同之外文「
    SECRET」構成商標圖樣之主要部分，雖前者之「SECRET」已略為圖形化，惟仍不
    脫離「SECRET」之本體，細加比對固可見其差異，惟異時異地隔離觀察，仍有使
    商品購買人產生混同誤認之虞，應屬近似商標，復均指定使用於同一或類似商品
    ，自有違首揭法條規定。至原告所舉「SECRET」於本類獲准註冊之案例，經查商
    標圖樣均與本件有別，且基於商標個案審查原則，應不得比附援引據為本件亦應
    獲准註冊之論據，並予陳明。是被告依法核駁其註冊之申請，並無不合。
    理  由
一、按商標圖樣「相同或近似於他人同一商品或類似商品之註冊商標者」，不得申請
    註冊，為商標法第三十七條第十二款所明定。而衡酌兩商標是否近似，以具有普
    通知識經驗之購買人，於購買時施以普通所用之注意，有無混同誤認之虞判斷之
    。又所謂類似商品，應依一般社會通念、市場交易情形，並參酌該商品之原材料
    、用途、功能、產製者、行銷管道及場所或買受人等各種相關因素判斷之。同法
    施行細則第十五條第一、二項亦定有明文。
二、原告美商‧寶鹼公司前於九十一年三月一日以「SECRET&Flower Device」系爭商
    標，指定使用於商標法施行細則第四十九條所定商品及服務分類表第三類之化粧
    品、潤唇膏、清潔霜、人體用香皂等商品，向被告經濟部智慧財產局申請註冊。
    經被告審查，認本件商標圖樣上之外文與註冊第九一五四一八號「舒可麗SECRET
    」據以核駁商標圖樣上之外文近似且指定使用於同一或類似商品，應不准註冊，
    以九十一年十二月二十四日商標核駁第二六九七六一號審定書為核駁之處分。
三、原告起訴意旨略謂：按商標近似之觀察，應以通體隔離之方式觀察，否則屬違背
    法令。經查系爭商標與據以核駁商標整體觀之，簡繁有別，設計意匠相去甚遠，
    予人寓目印象截然不同，毫無混淆誤認之虞。且被告既已於另案認定「SECRET」
    （單純之書寫體）業經國內外廠商廣泛作為商標使用，故於該案中認定「SECRET
    」與「SECRET舒可麗」不近似，其前後兩處分實互相矛盾云云。
四、本院判斷如下：
(一)、原告申請註冊之「SECRET&Flower Device」商標圖樣上之外文「SECRET」與據以
    核駁之註冊第九一五四一八號「舒可麗SECRET」商標圖樣上之外文「SECRET」
    近似，復均指定使用於同一或類似商品，應不予註冊，乃為核駁之處分，自無不
    合。
(二)、原告固訴稱，系爭商標係由草寫體之「SECRET」組成，而據以核駁商標則由書寫
    體之「SECRET」組成，兩商標整體觀之，繁簡有別，應非屬近似商標云云。惟查
    ，系爭商標圖樣上之外文「SECRET」雖由草寫體所組成，然仍能清楚辨識為「
    SECRET」，與據以核駁商標圖樣上之外文「SECRET」相較，應屬構成近似之商標
    。且兩者均以相同之外文『SE CRET』構成商標圖樣之主要部分，細加比對固有
    字體書寫設計之差異，惟前者仍不脫離『SECRET』之本體，異時異地隔離觀察，
    仍有使商品購買人產生混同誤認之虞。兩者復均指定使用於同一或類似之化粧品
    、潤唇膏、清潔霜、人體用香皂等商品，自有首揭法條之適用。
(三)、至於原告所提如附表所示之數十種其他關於「SECRET」之商標，主張「SECRET」
    （單純之書寫體）業經國內外廠商廣泛作為商標使用，認定「SECRET」與「
    SECRET舒可麗」不近似，其前後兩處分實互相矛盾云云，查外文『SECRET』（單
    純之書寫體）係『秘密的；神秘的』之意，國內外廠商以之作為商標圖樣請准註
    冊於各類商品者，固所在多有，惟如附表所示商標之「SECRET」使用，均係與其
    他外文結合，並非主要部分，整體寓意「SECRET」為形容詞，並非以「SECRET」
    為本體，與「SECRET」為主要部分之引證案通體觀查，無混淆誤認之虞，殊與本
    件係以「SECRET」為主體不同，自無從比附援引。
五、從而，被告依首揭規定，為核駁之處分，並無不合。訴願決定遞予駁回，亦無違
    誤，均應予維持。本件原告之訴為無理由，應予駁回。
據上論結，本件原告之訴為無理由，爰依行政訴訟法第九十八條第三項前段，判決如
主文。
中　　　華　　　民　　　國　　九十三　　年　　　八　　　月　　 十三 　　日
                                臺 北 高 等 行 政 法 院  第 五 庭
                                            審 判 長 法  官  黃清光
                                                     法  官  帥嘉寶
                                                     法  官  劉介中
右為正本係照原本作成。
如不服本判決，應於送達後二十日內，向本院提出上訴狀並表明上訴理由，如於本判
決宣示後送達前提起上訴者，應於判決送達後二十日內補提上訴理由書（須按他造人
數附繕本）。
中　　　華　　　民　　　國　　九十三　　年　　　八　　　月　　 十三 　　日
                                                     書記官  黃明和
